臺灣高等法院刑事判決
109年度上訴字第3926號
上  訴  人  
即  被  告  陳慶隆



指定辯護人  本院公設辯護人王永炫
上列上訴人即被告因違反槍砲彈藥刀械管制條例案件，不服臺灣
桃園地方法院109年度訴字第125號，中華民國109年8月18日第一
審判決（起訴案號：臺灣桃園地方檢察署108年度偵字第21257號
），提起上訴，本院判決如下：
    主  文
上訴駁回。
    事  實
一、陳慶隆明知可發射子彈具有殺傷力之改造槍枝及子彈，為槍
    砲彈藥刀械管制條例所規定之管制物品，未經中央主管機關
    許可，不得受他人託付而寄藏，竟基於寄藏可發射子彈具有
    殺傷力槍枝及子彈之犯意，於民國108年7月14日下午3時30
    分許，在桃園市○○區○○○路0 段00號附近，收受由真實姓名
    、年籍均不詳綽號「小隻」之成年男子交付如附表所示之改
    造手槍及制式子彈，並允諾將於隔日送往新北市新莊區某處
    之公園，而代為保管寄藏之。嗣於108年7月15日晚間7時35
    分許，陳慶隆在桃園市○○區○○路000號前為警攔查，陳慶隆
    於有偵查權限之機關或公務員知悉其上開犯行前，向員警表
    明持有違禁物之事實，經警扣得前揭附表所示之槍枝及子彈
    ，自首而接受裁判，經送鑑驗結果，前揭槍枝、子彈均具有
    殺傷力，始悉上情。
二、案經桃園市政府警察局桃園分局報告臺灣桃園地方檢察署檢
    察官偵查起訴。
    理  由
壹、證據能力
一、按被告以外之人於審判外之陳述，雖不符合同法第159條之1
     至第159條之4之規定，但經當事人於審判程序同意作為證
    據，法院審酌該言詞陳述或書面陳述作成時之情況，認為適
    當者，亦得為證據，當事人、代理人或辯護人於法院調查證
    據時，知有第159條第1項不得為證據之情形，而未於言詞辯
    論終結前聲明異議者，視為有前項之同意，刑事訴訟法第15
    9條第1項及第159條之5分別定有明文。本案當事人及辯護人
    就下述供述證據方法之證據能力，均同意作為證據使用，均
    未於言詞辯論終結前聲明異議，而經本院審酌各該證據方法
    之作成時，並無其他不法之情狀，均適宜為本案之證據，依
    刑事訴訟法第159條之5之規定，有證據能力。
二、其餘認定本案犯罪事實之非供述證據，查無違反法定程序取
    得之情，依刑事訴訟法第158條之4規定反面解釋，亦具證據
    能力。
貳、實體方面
一、訊據被告固坦承有受真實姓名、年籍均不詳綽號「小隻」之
    成年男子所託寄藏如附表所示之槍枝及子彈之事實，並坦承
    非法寄藏子彈之犯行，惟矢口否認有何非法寄藏可發射子彈
    具殺傷力之槍枝之犯行，辯稱：伊槍撞針無法復位的，等於
    伊槍枝是無殺傷力的云云。惟查：
　㈠被告於108年7月14日下午3時30分許，在桃園市○○區○○○路0段00號附近，收受「小隻」交付如附表所示之改造手槍及制式子彈，並允諾將於隔日送往新北市新莊區某處之公園，而代為保管寄藏之。嗣於108年7月15日晚間7時35分許，陳慶隆在桃園市○○區○○路000號前為警攔查，並扣得前揭附表所示之槍枝及子彈等情，業據被告供承不諱，並有桃園市政府警察局桃園分局搜索扣押筆錄暨扣押物品目錄表、桃園市政府警察局桃園分局中路所照片黏貼紀錄表等件附卷可稽（見108年度偵字第21257號偵查卷第12至14、20至22頁及背面），且有如附表所示之槍枝及子彈扣案可佐，此部分事實，首堪認定。
　㈡又上開扣案之如附表所示之槍枝及子彈，經送往內政部警政
    署刑事警察局以檢視法、性能檢驗法為鑑定，鑑定結果認：
    送鑑手槍1枝，認係改造手槍，由仿半自動手槍製造之槍枝
    ，換裝土造金屬槍管而成，經檢視，其撞針無法正常復位，
    惟經以適當工具推回撞針復位後，認可供擊發適用子彈使用
    ，認具殺傷力；扣案子彈3顆，係制式子彈，可擊發，具有
    殺傷力等情，有內政部警政署刑事警察局108年10月28日刑
    鑑字第1080070678號鑑定書1份在卷可考（見前揭偵查卷第4
    3至45頁及背面），是扣案如附表所示之槍枝及子彈，均是
    槍砲彈藥刀械管制條例所列管之具有殺傷力可發射子彈之改
    造手槍及子彈，亦可認定。
　㈢被告雖辯稱：伊槍之撞針無法復位，等於伊槍枝是無殺傷力
    的云云。惟：
　⒈按槍枝殺傷力之鑑定，依目前國內、外專業鑑定機關，無論
    採「檢視法」或「性能檢驗法」或「動能測試法」，均屬適
    法鑑定方法之一種，槍枝殺傷力之鑑定非必以試射為鑑驗方
    法，如依「檢視法」、「性能檢驗法」實際操作送鑑槍枝結
    構與功能，經檢測後認其結構完整，且擊發功能良好正常，
    而為具殺傷力之研判，若非其鑑定有未盡確實或欠缺完備情
    事，即不得以未經實彈射擊鑑測（動能測試），而認鑑定結
    果不可採（最高法院107年度台上字第1360號、108年度台上
    字第3957號判決意旨參照）。
　⒉查扣案之改造手槍係經內政部警政署刑事警察局以「檢視法
    」及「性能檢驗法」鑑定，並說明「檢視法」係檢視證物外
    觀、材質、結構、標記字樣、槍號、零件號碼、專利標記、
    認證標記等資料及量測彈頭直徑等輔以專業槍彈知識或實務
    經驗，研判槍彈證物之種類、名稱及製造等情形等語；另說
    明「性能檢驗法」對於「火藥動力式槍枝」部分為：實際操
    作檢測槍枝之機械結構與性能，例如槍管、滑套、轉輪等零
    件之檢視，滑套、扳機、擊錘及撞針等機械運作情形之檢驗
    ；經壓扣扳機可釋放擊(撞）針並擊發具底火之測試用彈殼
    ，則可供擊發適用子彈使用，即認具殺傷力等語，有上開鑑
    定書所附「槍彈鑑定方法說明」在卷可參（見前揭偵查卷第
    45頁）。是扣案之改造槍枝是否有殺傷力，依「性能檢驗法
    」實際操作檢測槍枝之機械結構與性能，若其結構、功能完
    整良好，且擊發功能正常，則認該槍枝可供擊發適用子彈、
    發射適用彈頭使用，即認具殺傷力，則槍枝本體或零件有無
    毀損缺漏，與槍枝是否具有殺傷力，本屬二事，是上開扣案
    之改造手槍經送鑑後發覺撞針無法復位，惟仍可供擊發適用
    子彈使用，即認具殺傷力等情。
　⒊基上，扣案之改造手槍既經內政部警政署刑事警察局採以國
    內外槍彈鑑定領域共同認可之「性能檢驗法」鑑定完畢，認
    具有殺傷力，並有上開鑑定方法、程序及所憑依據加以說明
    ，可認鑑定並無未盡確實或欠缺完備情事，則被告辯稱扣案
    之改造手槍應無殺傷力云云，自非可採。
　㈣綜上，本案事證明確，被告之犯行堪以認定。
二、新舊法比較
    按行為後法律有變更者，適用行為時之法律，但行為後之法
    律有利於行為人者，適用最有利於行為人之法律，刑法第2
    條第1項定有明文。查被告行為後，槍砲彈藥刀械管制條例
    第7條、第8條於109年6月10日修正公布，於同年月12日施行
    。修正前第7條原規定：「（第1項）未經許可，製造、販賣
    或運輸火砲、肩射武器、機關槍、衝鋒槍、卡柄槍、自動步
    槍、普通步槍、馬槍、手槍或各類砲彈、炸彈、爆裂物者，
    處無期徒刑或七年以上有期徒刑，併科新臺幣3千萬元以下
    罰金。（第4項）未經許可，持有、寄藏或意圖販賣而陳列
    第一項所列槍砲、彈藥者，處5年以上有期徒刑，併科新臺
    幣1千萬元以下罰金。」；第8條原規定：「（第1項）未經
    許可，製造、販賣或運輸鋼筆槍、瓦斯槍、麻醉槍、獵槍、
    空氣槍或第四條第一項第一款所定其他可發射金屬或子彈具
    有殺傷力之各式槍砲者，處無期徒刑或5年以上有期徒刑，
    併科新臺幣1千萬元以下罰金。（第4項）未經許可，持有、
    寄藏或意圖販賣而陳列第一項所列槍枝者，處3年以上10年
    以下有期徒刑，併科新臺幣7百萬元以下罰金。」修正後第7
    條則規定：「（第1項）未經許可，製造、販賣或運輸『制式
    或非制式』火砲、肩射武器、機關槍、衝鋒槍、卡柄槍、自
    動步槍、普通步槍、馬槍、手槍或各類砲彈、炸彈、爆裂物
    者，處無期徒刑或7年以上有期徒刑，併科新臺幣3千萬元以
    下罰金。（第4項）未經許可，持有、寄藏或意圖販賣而陳
    列第一項所列槍砲、彈藥者，處5年以上有期徒刑，併科新
    臺幣1千萬元以下罰金。」；第8條則規定：「（第1項）未
    經許可，製造、販賣或運輸『制式或非制式』鋼筆槍、瓦斯槍
    、麻醉槍、獵槍、空氣槍或第四條第一項第一款所定其他可
    發射金屬或子彈具有殺傷力之各式槍砲者，處無期徒刑或5
    年以上有期徒刑，併科新臺幣1千萬元以下罰金。（第4項）
    未經許可，持有、寄藏或意圖販賣而陳列第一項所列槍砲者
    ，處3年以上10年以下有期徒刑，併科新臺幣7百萬元以下罰
    金。」依本次修法草案總說明意旨可知，其主要立法目的在
    於有效遏止持「非制式槍砲」進行犯罪情形，認「非制式槍
    砲」與「制式槍砲」之罪責有一致之必要，故於第4條、第7
    條至第9條增加「制式或非制式」之構成要件，亦即不分制
    式或非制式，凡屬第7條所列各類槍枝型式之槍枝，有殺傷
    力者，概依第7條規定處罰。是「未經許可持有可發射子彈
    具殺傷力之改造（非制式）手槍」犯行，經比較新舊法後，
    修正後應改依第7條第4項規定處罰，其刑罰較修正前規定（
    即原第8條第4項）為重，並無較有利於被告之情形，依刑法
    第2條第1項前段之規定，應適用被告行為時即修正前槍砲彈
    藥刀械管制條例第8條第4項之規定。　
三、論罪科刑
　㈠核被告所為，係犯修正前槍砲彈藥刀械管制條例第8條第4項
    之非法寄藏可發射子彈具殺傷力之槍枝罪、同條例第12條第
    4 項之非法寄藏子彈罪。被告受託代為保管上開物品，其行
    為應屬寄藏而非持有，公訴人認被告係犯同條項持有具有殺
    傷力之改造手槍、子彈之罪名，尚有未洽，惟基本事實相同
    ，且既係規定於同一條項，自毋庸變更起訴法條。
　㈡按未經許可寄藏、持有槍枝、子彈，其持有之繼續，乃行為
    之繼續，亦即一經持有槍枝、子彈，犯罪即已成立，但其完
    結須繼續至持有行為終了時為止（最高法院88年度台上字第
    4608號判決意旨參照）。被告於108年7月14日下午3時30分
    許起開始寄藏上開改造槍枝及子彈，繼續至遭查獲時為止，
    乃行為之繼續，而屬繼續犯，各僅論以一罪。
　㈢又被告上開所犯非法寄藏可發射子彈具殺傷力之槍枝罪及非
    法寄藏子彈罪間，係以一寄藏行為，同時觸犯數罪名，屬想
    像競合犯，應依刑法第55條之規定，從一重以非法寄藏可發
    射子彈具殺傷力之槍枝罪論處。
　㈣按對於未發覺之罪自首而受裁判者，得減輕其刑，此為刑法
    第62條前段定有明文。查本案被告係因任意變換車道且未打
    方向燈方遭警方主動盤查，經警方要求被告將隨身包包打開
    查看，被告先稱不方便，警方遂詢問是否該隨身包包內有違
    禁物時，被告即坦承內有違禁物，並遭員警查扣附表所示之
    槍彈等情，此有桃園市政府警察局桃園分局109年3月9日桃
    警分刑字第1090009358號函及所附員警職務報告及搜索扣押
    筆錄等件在卷可稽（見前揭偵查卷第12至13頁、原審卷第33
    至35頁），是被告係在警方有確切之根據懷疑被告涉犯本案
    槍彈犯行前，即供述持有違禁物，屬對於未發覺之罪自首，
    且被告嗣亦接受裁判，爰依刑法第62條前段規定，減輕其刑
    。
四、駁回上訴部分之說明　
　㈠原審經審理結果，以被告犯罪事證明確，並審酌被告無視法
    令禁止，無故寄藏具有殺傷力之槍枝及子彈，對於他人生命
    、身體及社會治安構成重大潛在危險，所為實不足取，應予
    非難，惟考量被告未將上開物品持以從事犯罪行為，尚未造
    成具體實害，兼衡被告國中畢業之教育程度、職業為工、家
    庭經濟狀況小康，以及為本案犯行之動機、目的、手段、所
    生危害，以及檢察官求處有期徒刑3年6月認有過重等一切情
    狀，量處有期徒刑2年4月，併科罰金6萬元及諭知易服勞役
    之折算標準。並說明：如附表編號四所示之物，具有殺傷力
    ，為違禁物，爰依刑法第38條第1項第1款規定宣告沒收。至
    扣案如附表編號一至三所示之子彈，經鑑定雖認具有殺傷力
    ，惟於鑑驗過程中因試射擊發已失其子彈違禁物之性質，爰
    不予宣告沒收。核其認事用法均無違誤，量刑及沒收亦稱允
    當。
　㈡本件被告就非法寄藏可發射子彈具殺傷力之槍枝罪部分否認
    犯罪，提起上訴，惟其所持辯並非可採，已如前述，是其上
    訴並無理由，應予駁回上訴。　　
據上論斷，應依刑事訴訟法第368條，判決如主文。
本案經檢察官董諭提起公訴，檢察官曾文鐘到庭執行職務。
中　　華　　民　　國　　110 　年　　4 　　月　　21　　日
                  刑事第二十一庭審判長法　官  許宗和
                                      法　官  黃惠敏
                                      法　官  章曉文
以上正本證明與原本無異。
如不服本判決，應於收受送達後20日內向本院提出上訴書狀，其
未敘述上訴之理由者並得於提起上訴後20日內向本院補提理由書
（均須按他造當事人之人數附繕本）「切勿逕送上級法院」。
                                      書記官  賴又瑄
中　　華　　民　　國　　110 　年　　4 　　月　　21　　日

附錄本案論罪科刑法條
修正前槍砲彈藥刀械管制條例第8條
未經許可，製造、販賣或運輸鋼筆槍、瓦斯槍、麻醉槍、獵槍、
空氣槍或第4條第1項第1款所定其他可發射金屬或子彈具有殺傷
力之各式槍砲者，處無期徒刑或5年以上有期徒刑，併科新臺幣 
1千萬元以下罰金。
未經許可，轉讓、出租或出借前項所列槍枝者，處5年以上有期
徒刑，併科新臺幣1千萬元以下罰金。
意圖供自己或他人犯罪之用，而犯前二項之罪者，處無期徒刑或
7年以上有期徒刑，併科新臺幣1千萬元以下罰金。
未經許可，持有、寄藏或意圖販賣而陳列第1項所列槍枝者，處 
3 年以上10年以下有期徒刑，併科新臺幣7百萬元以下罰金。
第1項至第3項之未遂犯罰之。
犯第1項、第2項或第4項有關空氣槍之罪，其情節輕微者，得減
輕其刑。

槍砲彈藥刀械管制條例第12條
未經許可，製造、販賣或運輸子彈者，處1年以上7年以下有期徒
刑，併科新台幣500萬元以下罰金。
未經許可，轉讓、出租或出借子彈者，處6月以上5年以下有期徒
刑，併科新台幣300萬元以下罰金。
意圖供自己或他人犯罪之用，而犯前二項之罪者，處3年以上10
年以下有期徒刑，併科新台幣700萬元以下罰金。
未經許可，持有、寄藏或意圖販賣而陳列子彈者，處5年以下有
期徒刑，併科新台幣300萬元以下罰金。
第1項至第3項之未遂犯罰之。

附表
編號 槍彈種類 數量 鑑定結果  一 制式子彈 壹顆 口徑9x19mm制式子彈，經試射，可擊發，認具殺傷力。  二 制式子彈 壹顆 口徑9x19mm制式子彈，經檢視，彈頭發現有夾痕，經試射，可擊發，認具殺傷力。  三 制式子彈 壹顆 口徑9x19mm制式子彈，經檢視，彈底發現有撞擊痕跡，經試射，可擊發，認具殺傷力。  四 改造手槍（槍枝管制編號○○○○○○○○○○） 壹枝 由仿半自動手槍製造之槍枝，換裝土造金屬槍管而成，經檢視，其撞針無法正常復位，惟經以適當工具推回撞針復位後，認可供擊發適用子彈使用，認具殺傷力。